臺灣臺北地方法院民事裁定　　　　　99年度執消債更字第48號
聲　請　人
即債務人　　王振聲
相　對　人
即債權人　　花旗（台灣）商業銀行股份有限公司
法定代理人　管國霖
相　對　人
即債權人　　澳商澳盛銀行集團股份有限公司台北分公司
法定代理人　經天瑞
代　理　人　陳志宇
　　　　　　柯文元
相　對　人
即債權人　　中國信託商業銀行股份有限公司
法定代理人　辜濂松
相　對　人
即債權人　　遠東國際商業銀行股份有限公司
法定代理人　洪信德
上列當事人間聲請消費者債務清理事件，本院裁定如下：
    主  文
債務人所提如附件一所示之更生方案應予認可。
債務人在未依更生條件全部履行完畢前，應受如附件二所示之生
活程度限制。
    理  由
一、本件原債權人友邦國際信用卡股份有限公司之債權由債權人
    遠東國際商業銀行股份有限公司受讓；原債權人荷商荷蘭銀
    行股份有限公司台北分公司在台資產、負債及營業，由澳商
    澳盛銀行集團股份有限公司台北分公司承受，各有行政院金
    融監督管理委員會函、同意書等件在卷足憑，其等聲明承當
    本件程序，核應准許，合先敘明。
二、按債務人有薪資、執行業務所得或其他固定收入，法院認更
    生方案之條件公允者，得不經債權人會議可決，逕依債務人
    之聲請或依職權以裁定認可更生方案；法院為認可之裁定時
    ，因更生方案履行之必要，對於債務人在未依更生條件全部
    履行完畢前之生活程度，得為相當之限制，消費者債務清理
    條例第64條第1項、第62條第2項分別定有明文。
三、查債務人經本院99年度消債更字第39號裁定開始更生程序，
    所提如附件一所示之更生方案，條件為自更生方案認可裁定
    確定後之次月15日為第1期，以每 1個月為1期，每期清償新
    臺幣(下同) 6,300元，共清償96期，合計 8年，總清償數額
    604,800元，清償成數 50.33%，並於每期當月15日(含)以前
    付款予最大債權金融機構，由其統一辦理收款及撥付款項予
    各金融機構債權人，費用由債務人負擔。該更生方案經轉知
    各債權人，除債權人花旗(台灣)商業銀行股份有限公司逾期
    迄未確答，應視為同意，中國信託商業銀行股份有限公司逾
    期始以書面確答不同意，亦應視為同意外，其餘債權人均遵
    期以書面確答不為同意，不符消費者債務清理條例第60條第
    2 項規定之可決條件。
四、次查債務人於柏夏商行擔任清潔劑產品之行銷業務人員，向
    該商行叫貨出售，每月平均收入為新台幣(下同)18,000元，
    無年終獎金，其為34年次，罹患末稍神經病變、退化性關節
    炎、牙周病等，右手掌及手腕截肢，領有中度肢障之殘障手
    冊，每月領有身心障礙補助款7,000元、國民年金300元，每
    年領有年節補助款2,500元(每月平均約200元)，合計每月確
    有25,500元之固定收入，名下僅有太子建設開發股份有限公
    司及堤維西交通工業股份有限公司之投資額12,040元，其配
    偶於餐飲業打工，每月收入約10,000元，名下並無財產，有
    柏夏商行證明書、本院民國100年 4月8日調查筆錄、台北市
    立聯合醫院診斷證明書、中華民國殘障手冊、郵局存摺入帳
    明細及99年度稅務電子閘門財產所得調件明細表等件附卷可
    稽。其每月支出提列19,200元，包含與配偶分擔房屋租金7,
    000元及其餘消費性支出 12,200元，因債務人從事清潔劑產
    品等之行銷工作，客戶均為廠商並非個人，且已歷時約30年
    ，均以所承租地址作為電話連繫或會面場所，有承租現行住
    所必要，有房屋租賃契約書、租金匯款單據、本院99年12月
    2日及100年4月8日調查筆錄等附卷足憑，故本院認租金7,00
    0元其中3,500元應屬營業必要支出為可採，債務人每月消費
    性支出應為15,700元(12200＋3500＝15700)，固略高於台北
    市100年度每人每月最低生活費用 14,794元，惟該最低生活
    費用標準係以同年度平均每人消費支出百分之60訂定，債務
    人所列每月消費性支出15,700元已遠低於平均數24,656元，
    核屬節約有制，且衡諸債務人年歲已高，為中度肢障又罹患
    末稍神經病變等病，每月消費性支出提列15,700元堪認無浪
    費情事。其以每月收入扣除營業必要支出及消費性支出後之
    全部餘額6,300元 (計算式：25500－3500－15700＝6300)，
    作為每期清償金額，共清償96期合計8年，總清償數額 604,
    800元，清償成數 50.33%，審酌債務人年歲已高，仍戮力工
    作，並提出最長清償期限 8年之更生方案，足認債務人已盡
    最大清償誠意。至債權人不同意更生方案之理由略以：每月
    收入漏列 3,000元老人年金、手機費及室內電話費用偏高、
    名下財產應處分以償債云云，惟查債務人因持有肢障中度身
    心障礙手冊，按月僅領有生活補助 7,000元，並無老人年金
    收入，有債務人郵局存摺入帳明細、台北市萬華區公所函及
    台北市政府社會局函等在卷可稽，上開生活補助金與老人年
    金係互斥，僅能擇一領取；又債務人係向柏夏商行叫貨行銷
    ，已見前述，其手機費及電話費提列較高金額亦屬合理可採
    ；再本件債務人係聲請更生程序，並非聲請清算程序，不適
    用關於清算財團之規定，更生方案擬定之償債基礎，係以債
    務人將來可得預期之經常性收入，於更生期間盡其清償能力
    ，以收入所得中之相當數額清償債務，使各該債權人於可能
    範圍內受最大之清償，並非在清算債務人之總體財產，故於
    更生程序中，於無擔保及無優先權債權受償總額，非顯低於
    法院裁定開始更生程序時依清算程序所得受償總額之條件下
    ，應僅就債務人所提出之更生方案還款條件公允與否為判斷
    ，不應逕命債務人處分其財產先行清償部分債務，且本件更
    生方案清償總額為 604,800元，已遠逾債務人上開名下財產
    12,040元，是上開更生方案核屬公允、適當、可行，且無同
    條例第64條第 2項所定不應認可之消極事由存在，爰依同條
    例第64條第 1項規定，不經債權人會議可決，以裁定認可該
    更生方案。另依同條例第62條第 2項規定，就債務人在未依
    更生條件全部履行完畢前之生活程度，予以相當之限制，爰
    裁定如主文。
五、如不服本裁定，應於裁定送達後10日內，以書狀向本院司法
    事務官提出異議。
中    華    民    國   100    年    8     月    29    日
              民事執行處司法事務官  林夢雯
附件一：更生方案。
附件二：更生債務人之生活限制。